臺灣高等法院民事裁定
111年度破抗字第19號
抗  告  人  李美雲    

上列抗告人因聲請宣告破產事件，對於中華民國111年7月25日臺
灣桃園地方法院111年度破更一字第1號所為裁定提起抗告，本院
裁定如下： 
    主  文
原裁定廢棄，發回臺灣桃園地方法院更為適當之處理。
    理  由
一、抗告人聲請及抗告意旨略以：伊為巨暐企業有限公司（下稱
    巨暐公司）之負責人，因巨暐公司營運周轉所需，由伊擔任
    連帶保證人為巨暐公司向金融機構借貸，嗣巨暐公司受新型
    冠狀病毒疫情影響業務緊縮，營運收入驟減，無力清償高額
    債務，已向臺灣士林地方法院（下稱士林地院）聲請宣告破
    產，伊所負擔如附表所示之保證債務及本票債務共計約新臺
    幣（未標明幣別，下同）4400萬元及美金455萬2353.27元，
    超過伊財產所能清償之範圍，無力清償，茲因尚有破產財團
    之資產包括現有存款2740元及持有現金43萬元（已兌換同額
    之元大銀行成功分行支票）等足以構成破產財團，依破產法
    第62條規定聲請宣告破產。又伊自民國111年2月起為市場攤
    販莊慧珍之員工，日領工資1200元，每月工作16至20日，收
    入約1萬9200元至2萬4000元，足以支應必要生活費，毋庸自
    前述破產財團中扣除伊必要生活費。原法院未調查伊工作現
    況，逕認伊工作收入不穩定，須再自前述破產財團中扣除伊
    之必要生活費，加計破產管理人及監查人報酬後，所餘金額
    偏低，無宣告破產之實益，駁回伊破產之聲請，爰提起抗告
    ，請求廢棄原裁定等語。
二、按破產，對債務人不能清償債務者宣告之，破產法第57條定
    有明文。又依同法第148條規定之旨趣，除債務人之財產不
    敷清償破產財團之費用及財團之債務外，尚難認無宣告破產
    之實益。是以法院就破產之聲請，應依職權為必要之調查，
    倘債務人確係毫無財產可構成破產財團，或債務人之財產不
    敷清償破產財團之費用及財團之債務，無從依破產程序清理
    其債務時，始得以無宣告破產之實益，裁定駁回聲請，此觀
    司法院25年院字第1505號解釋自明（最高法院86年度台抗字
    第479號裁定、96年度台抗字第398號裁定意旨參照）。另法
    院不能依當事人聲明之證據而得心證，為發現真實認為必要
    時，得依職權調查證據，並應令當事人有陳述意見之機會，
    民事訴訟法第288條亦有明文。此規定，依破產法第5條之規
    定，於破產程序準用之。
三、經查：
　㈠抗告人主張其為巨暐公司負責人，因擔任巨暐公司借款連帶
    保證人，已積欠如附表所示保證債務及本票債務約4400萬元
    及美金455萬2353.27元，其目前資產總額為每月薪資收入1
    萬9200元至2萬4000元、存款債權2740元及現金43萬元（其
    名下不動產業經強制執行以20萬元拍定），負債已大於資產
    等情，業據其提出債權人清冊、如附表執行名義、臺灣銀行
    放款借據、忠正法律事務所110年10月28日函、巨暐公司變
    更登記表、財產狀況說明書、存款明細表、抗告人名下銀行
    帳戶存摺明細、元大銀行成功分行票號AE0000000號支票、
    全國財產稅總歸戶財產查詢清單、土地登記第一類謄本、11
    1年8月2日士林地院執行命令、照片及聲明書為憑（見本院
    卷第57至133頁、本院111年度破抗字第7號卷《下稱本院前審
    卷》第51至61頁、第97、99頁、原法院110年度破字第13號卷
    《下稱原審13號卷》第26、27頁、第32至34頁、第50至60頁、
    第66頁、第76至121頁）；且巨暐公司已於111年7月19日經
    士林地院以110年度破字第29號裁定宣告破產，認定巨暐公
    司資產僅有現金111萬7300元等情，有該裁定在卷可佐（見
    本院卷第149至158頁），堪信抗告人主張其所負債務大於資
    產之情事，應屬可採。
　㈡抗告人主張自111年2月起為市場攤販莊慧珍之員工，日領工
    資1200元，每月工作16至20日，收入約1萬9200元至2萬4000
    元不等，業據提出抗告人工作照片、莊慧珍分別於111年3月
    28日、同年月8月17日出具之抗告人薪資聲明書為憑（見本
    院前審卷第97頁、第51至61頁、本院卷第57頁），應可釋明
    抗告人工作長達半年以上尚屬穩定，且不低於每月所需必要
    生活費用1萬5281元（見原審卷第32頁），其主張每月工作
    所得足以支應破產期間之必要生活費用，毋須由破產財產支
    應等語，並非全然無稽。又抗告人負債金額雖達4400萬元及
    美金455萬2353.27元，惟依其債權人清冊所示各筆債務大多
    為銀行貸款，發生原因尚屬單純，資產僅現金及存款，財產
    狀況並非複雜，則其為進行破產程序所需之費用，包括依處
    理事務之繁簡並參酌稽徵機關核算110年度執行業務者收入
    標準（見本院卷第159頁）就未提供證明所得額之帳簿有據
    者，係依律師辦理民事訴訟事件每一程序在直轄市及市為4
    萬元，雖擔任破產管理人按標的物財產價值9％計算收入標準
    所核定破產管理人、監查人報酬（破產法第84條、第128條
    規定參照），惟本件破產債權、破產財團均屬單純，難認其
    繁複性高於民事訴訟事件之辦理、以及登報公告、製作表冊
    、往返法院閱覽案卷、召開會議、開庭、通知債權人等相關
    費用，推估所需支付之財團費用及財團債務約在10至12萬元
    之間。至抗告人如對於附表編號1、2、3、4、5所負連帶保
    證債務及編號6之共同票據債務，債權人已取得執行名義，
    縱主債務人或其他債務人尚有爭執，非必然有增加本件破產
    相關訴訟之勞費。茲以抗告人存款及現金資產43萬2740元支
    付前述破產財團費用、財團債務後，估計應尚餘有約31萬27
    40元至33萬2740元之數。再審酌抗告人為50年生（見原審13
    號卷第36頁戶籍謄本），並曾擔任公司負責人，尚非無工作
    謀生能力，如於破產宣告後、破產終結前所取得工作收入，
    扣除其必要生活費用後，依破產法第82條第1項第2款規定，
    仍屬破產財團之財產。則抗告人之債權人是否因財團費用大
    於破產財團，而全無受償分配之可能，即非無疑。原法院未
    審究上情，亦未進一步查證抗告人陳報其為市場攤販莊慧珍
    員工，每月領有工作收入1萬9200元至2萬4000元之真實性，
    遽以抗告人於市場工作為臨時工、可能遭受如新型冠狀病毒
    疫情等外在環境因素影響，每月未必工作16至20日，無穩定
    收入為由，逕認抗告人陳報有工作收入之上情不實，並認以
    抗告人資產支付生活必要費用、破產財團費用及債務後，其
    他債權人已無受分配之可能，並無宣告破產之實益，進而為
    抗告人不利之裁定，自有未洽。抗告意旨指摘原裁定不當，
    求予廢棄，為有理由，爰由本院予以廢棄。茲審酌事實認定
    之審級利益，應否宣告抗告人破產及其破產程序之進行，宜
    由原法院調查及進行，應依破產法第5條準用民事訴訟法第4
    92條後段規定，將本件發回原法院調查後更為適當之處理。
四、據上論結，本件抗告為有理由，裁定如主文。
中　　華　　民　　國　　111 　年　　10　　月　　24　　日
                  民事第一庭    
                      審判長法  官  李媛媛
                            法  官  賴秀蘭
                            法  官  陳筱蓉
正本係照原本作成。
本裁定除以適用法規顯有錯誤為理由外，不得再抗告。如提起再
抗告，應於收受送達後10日內委任律師為代理人向本院提出再抗
告狀。並繳納再抗告費新臺幣１千元。
中　　華　　民　　國　　111 　年　　10　　月　　24　　日
　　　　　　　　　　　　　  書記官  陳珮茹
附表：
編號 債權人 債權       (本金) 執行名義案號 備註欄 1 臺灣銀行股份有限公司 1600萬元 臺北地院110年度重訴字第1085號民事判決 （本院卷第61至65頁） 主債務人：巨暐公司 連帶保證人：李美雲、吳段青 2 台新國際商業銀行股份有限公司 1500萬元 （回存一成保證金） 臺北地院110年度司票字第18131號本票裁定、士林地院110年度司促字第15978號支付命令 （本院卷第67至75頁） 主債務人：巨暐公司 連帶保證人：李美雲、吳段青 3 華南商業銀行股份有限公司 1300萬元 臺北地院111年度重訴字第275號民事判決 （本院卷第77至83頁） 主債務人：巨暐公司 連帶保證人：李美雲、吳段青 4 永豐商業銀行股份有限公司 美金269萬4115.17元 （美金11萬8115.17元＋美金257萬6000元） （回存一成保證金） 士林地院110年度司促字第16309號支付命令 （本院卷第85至91頁） 主債務人：巨盛股份有限公司 連帶保證人：巨暐公司、李美雲、吳段青 5 台中商業銀行股份有限公司 美金119萬7684.1元 （回存二成保證金） 士林地院110年度司促字第16004號支付命令（本院卷第93至105頁） 主債務人：巨盛股份有限公司 連帶保證人：巨暐公司、李美雲、吳段青 6 中租迪和股份有限公司 美金66萬554元 （美金21萬5438元本息＋美金44萬5116元） （回存二成保證金） 士林地院110年度司票字第10848號本票裁定、110年度司票字第10849號本票裁定 （本院卷第107至113頁） 共同發票人：巨暐公司、永泰控股有限公司、李美雲、吳段青    合計：  新臺幣4400萬元 美金455萬2353.27元